【裁判字號】    90,基簡,289
【裁判日期】    900808
【裁判案由】    給付房屋仲介服務費
【裁判全文】
臺灣基隆地方法院宣示判決筆錄  九十年度基簡字第二八九號
    原      告  聯碩房屋仲介有限公司
    法定代理人  丁○○
    被      告  甲○○
                乙○○
                丙○○○
右當事人間九十年度基簡字第二八九號給付房屋仲介服務費事件於中華民國九十年八
月八日下午四時在本院民事第九法庭公開宣示判決出席職員如左：
                法      官  蔡岱霖
                法院書記官  范育誠
                通      譯  林玉梅
朗讀案由兩造均未到
法官朗讀主文宣示判決，並諭知將判決主文、所裁判之訴訟標的及其理由要領，記載
於後：
    主    文
原告之訴駁回。
訴訟費用由原告負擔。
    事實及理由要領
甲、兩造聲明及陳述要旨：
一、原告部分：原告主張被告甲○○於民國八十九年四月十四日至八十九年六月三十
    日期間內委託原告公司代為銷售其所有之坐落門牌號碼基隆市○○區○○街二三
    五號五樓之房屋一棟、所屬車位及土地應有部分（以下簡稱系爭不動產），雙方
    訂有委託銷售契約書一份；又被告丙○○○亦曾分別於八十九年五月十八日以新
    台幣（下同）三百九十八萬元、八十九年六月十三日以四百三十八萬元之價格兩
    度委託原告公司向被告甲○○議價洽購系爭不動產，書立有買賣議價委託書二份
    。詎被告等為規避雙方應給付原告公司之服務費，於八十九年六月三十日未透過
    原告公司而逕自就系爭不動產成立買賣契約並完成移轉登記於被告丙○○○之夫
    即被告乙○○；爰依原告公司與被告甲○○間之委託銷售契約第十一條第一項第
    三款請求被告甲○○給付原告公司依委託銷售價格（五百五十萬元）百分之四計
    算之服務報酬金二十二萬元，又依原告與被告丙○○○間之買賣議價委託契約，
    請求被告丙○○○及乙○○給付原告公司依委託銷售價格百分之二計算之服務報
    酬金十一萬元。
二、被告部分：被告甲○○、丙○○○不爭執與原告就系爭房屋訂立委託銷售契約書
    、買賣議價委託書之事實，惟被告均抗辯：被告乙○○、甲○○買賣系爭不動產
    並非在委託原告公司銷售及議價之時期之內，而係於原告公司銷售系爭不動產無
    效果後，另於八十九年七月十日由「大台北房屋」仲介服務公司仲介而成交，並
    另給付其仲介費用，被告無違約私自成交之情事，請求駁回原告之訴等語。
乙、理由要領：
一、原告起訴主張被告甲○○於八十九年四月十四日至八十九年六月三十日期間內委
    託原告公司代為銷售其所有之系爭坐落門牌號碼基隆市○○區○○街二三五號五
    樓之房屋一棟、所屬車位及土地應有部分，雙方訂有委託銷售契約書一份；又被
    告丙○○○亦曾分別於八十九年五月十八日以三百九十八萬元、八十九年六月十
    三日以四百三十八萬元之價格兩度委託原告公司向被告甲○○議價洽購系爭不動
    產，書立有買賣議價委託書二份之事實，業經原告提出委託銷售契約書一份、買
    賣議價委託書二份為證，復均為被告甲○○、丙○○○所不爭執，堪信為真實。
二、又原告主張被告等為規避雙方應給付原告公司之服務費，於八十九年六月三十日
    未透過原告公司而逕自就系爭不動產成立買賣契約並完成移轉登記於被告丙○○○之夫即被告乙○○，依原告公司與被告甲○○間之委託銷售契約第十一條第一
    項第三款，被告甲○○應給付原告公司依委託銷售價格百分之四計算之服務報酬
    金二十二萬元，又依原告與被告丙○○○間之買賣議價委託契約，被告丙○○○
    及乙○○應給付原告公司依委託銷售價格百分之二計算之服務報酬金十一萬元等
    語，被告則以被告乙○○、甲○○買賣系爭不動產並非在委託原告公司銷售及議
    價之時期之內，而係於原告公司銷售系爭不動產無效果後，另於八十九年七月十
    日由「大台北房屋」仲介服務公司仲介而成交等語置辯。經查：
  (一)被告丙○○○與原告訂立之系爭二份買賣議價委託書，核其全部內容，均無一語
    提及委託人於委託期限經過後復與系爭不動產所有人訂立買賣契約者屬於違約而
    應給付受委託人即原告公司依委託銷售價格百分之二計算之服務報酬金之約定，
    又被告乙○○並非系爭二份買賣議價委託書之立約當事人，原告主張依系爭二份
    買賣議價委託書逕行請求被告丙○○○、乙○○給付依委託銷售價格（五百五十
    萬元）百分之二計算之服務報酬金十一萬元，並無法律上之依據。
  (二)被告甲○○與原告公司訂立之系爭委託銷售契約第十一條第一項第一款、第三款
    約定：「委託人如有下列情形之一者，視為受託人已完成仲介之義務，委託人仍
    應支付委託銷售價格百分之四服務報酬，並應全額一次付予受託人：(1)委託期間
    ，委託人自行將本契約房地產標的物出售或另行委託第三者仲介者。(3)受託人已
    提供委託人曾經仲介之客戶名單，而委託人於委託期間屆滿二個月內，逕與該名
    單內之客戶成交者。但經其他房地產仲介服務公司仲介成交者，不在此限。」經
    查，被告乙○○於八十九年七月四日經由「大台北房屋」仲介服務公司之仲介，
    提出訂金八萬八千元向另被告甲○○以總價四百四十八萬元之價格洽購系爭不動
    產，雙方約定於同年七月十日二十時前簽訂買賣契約書，並於八十九年七月十二
    日於本院公證處就系爭不動產之買賣契約作成公證而完成系爭不動產買賣契約之
    簽訂方式，有被告提出之本院八十九年度公字第○九八六號公證書、大台北房屋
    訂金收據各一份為證，應堪信被告上開抗辯之事實為真實。按依民法第一百六十
    六條之規定，契約當事人約定其契約須用一定方式者，在該方式未完成前，推定
    其契約不成立；是被告乙○○與甲○○就系爭不動產之買賣，於該買賣契約於公
    證完成時而成立。則依被告甲○○與原告公司訂立之系爭委託銷售契約第十一條
    第一項第三款但書之約定，被告甲○○既係於委託期限（八十九年六月三十日）
    經過後，經其他房地產仲介服務公司仲介而與另被告乙○○成立買賣契約，自不
    受系爭委託銷售契約之拘束。原告請求被告甲○○給付依委託銷售價格百分之四
    計算之服務報酬金二十二萬元，亦無理由。
三、從而，原告依其與被告甲○○間之委託銷售契約第十一條第一項第三款請求被告
    甲○○給付原告公司依委託銷售價格（五百五十萬元）百分之四計算之服務報酬
    金二十二萬元，及依原告與被告丙○○○間之買賣議價委託契約，請求被告丙○○○及乙○○給付原告公司依委託銷售價格百分之二計算之服務報酬金十一萬元
    ，均無理由，不應准許。
四、因本案事證已臻明確，兩造其餘主張陳述及所提之證據，均毋庸再予審酌，附此
    敘明。
中      華      民      國    九十      年      八      月      八      日
~B臺灣基隆地方法院基隆簡易庭
~B        法院書記官  范育誠
~B        法      官  蔡岱霖
右正本證明與原本無異。
本筆錄正本之送達，與判決正本之送達，有同一效力。
對於本件判決如有不服，應於收受送達後二十日內向本院提出上訴書狀，上訴於本院
合議庭，並按他造當事人之人數附具繕本。
中      華      民      國    九十      年      八      月     十四     日
~B        法院書記官  范育誠


司法院資訊處製作；財團法人民間司法改革基金會備份。
